【裁判字號】    99,簡上,409
【裁判日期】    990826
【裁判案由】    誣告
【裁判全文】
臺灣桃園地方法院刑事判決             99年度簡上字第409號
上  訴  人
即  被  告  甲○○
上列上訴人即被告因誣告案件，不服本院中華民國99年3 月31日
99年度壢簡字第120 號第一審刑事簡易判決（檢察官聲請簡易判
決處刑案號：臺灣桃園地方法院檢察署98年度偵字第27818 號）
，提起上訴，本院管轄之第二審合議庭判決如下：
    主  文
上訴駁回。
    事  實
一、甲○○明知其所有之車牌號碼MK-1166 號自用小客車，業於
    民國97年間出售並交付與乙○○，自斯時起該車均係由乙○
    ○占有使用中，而無何失竊之情，詎僅因乙○○遲未出面辦
    理過戶，致甲○○陸續接獲交通罰單，甲○○竟即基於未指
    定犯人而誣告犯罪之犯意，於98年6 月9 日下午2 時27分許
    前往桃園縣政府警察局平鎮分局建安派出所，向員警謊稱其
    所有之車牌號碼MK-1166 號自用小客車失竊故來報案，上開
    車輛於98年6 月6 日下午5 時許停放在桃園縣平鎮市○○街
    108 號公園附近，期間未曾將該車借與他人使用，嗣於98年
    6 月7 日發覺車輛已不在現場等語，未指定犯人而向該管公
    務員誣告竊盜犯罪。嗣經警方循線查得上開車輛實係甲○○
    出售與乙○○，且並未失竊，甲○○即於其所誣告之該案件
    裁判確定前，於98年10月30日警詢中及檢察官訊問時，分別
    自白其係向警察機關謊報車輛遭竊之犯罪事實，始悉上情。
二、案經桃園縣政府警察局平鎮分局報告臺灣桃園地方法院檢察
    署檢察官。
    理  由
甲、證據能力部分
一、按被告以外之人於審判外之言詞或書面陳述，除法律有規定
    者外，不得作為證據；被告以外之人於偵查中向檢察官所為
    之陳述，除顯有不可信之情況者外，得為證據；被告以外之
    人於檢察事務官、司法警察官或司法警察調查中所為之陳述
    ，與審判中不符時，其先前之陳述具有較可信之特別情況，
    且為證明犯罪事實存否所必要者，得為證據；再被告以外之
    人於審判外之陳述，雖不符刑事訴訟法第159 條之1 至第15
    9 條之4 之規定，而經當事人於審判程序同意作為證據，法
    院審酌該言詞陳述或書面陳述作成時之情況，認為適當者，
    亦得為證據。當事人、代理人或辯護人於法院調查證據時，
    知有第159 條第1 項不得為證據之情形，而未於言詞辯論終
    結前聲明異議者，視為有前項之同意。刑事訴訟法第159 條
    第1 項、第159 條之1 第2 項、第159 條之2 、第159 條之
    5 分別定有明文。又刑事訴訟法第159 條之2 所謂「具有較
    可信之特別情況」，應依陳述人於陳述時之「外部情況」是
    否具有可信性決定之，所謂「外部情況」係指就詢問有無出
    於不正方法、陳述是否出於非任意性、有無違反法定障礙事
    由期間不得詢問及禁止夜間詢問之規定、詢問時是否踐行應
    先告知義務、警詢筆錄所載與錄音或錄影內容是否相符等情
    ，且必須依據陳述人之觀察、記憶、表達是否正確、陳述人
    有無虛偽陳述之動機，及對照同一待證事項之其他經過詰問
    證人之證述是否相同，有無矛盾之處而加以綜合決定（最高
    法院94年度臺上字第1653號判決意旨參照）。經查：本件證
    人乙○○於警詢及檢察官訊問時所為證述雖屬傳聞證據，惟
    該警詢、偵訊過程均查無違法取證之瑕疵存在，檢察官及被
    告於本院準備程序中就上開證人警詢及檢察官訊問時所為證
    述之證據能力均未表示意見，且均未於本院言詞辯論終結前
    表示異議，本院審酌證人乙○○係向被告甲○○購買MK-116
    6 號自用小客車之人，其證詞對認定被告犯罪事實之存否有
    其必要性，依前開證述作成時之情況，以其為證據，核屬適
    當，是依刑事訴訟法第159 條之5 之規定，認有證據能力。
二、本件認定事實所引用之桃園縣政府警察局平鎮分局建安派出
    所報案紀錄、發生竊盜案件紀錄表、車籍查詢─基本資料詳
    細畫面、贓物認領保管單、被告甲○○以門號0000000000行
    動電話傳送予乙○○之簡訊翻拍照片1 張等證據，檢察官及
    被告均未主張排除前開書證、物證之證據能力，且迄於本院
    言詞辯論終結前均未表示異議，本院審酌前開書證、物證並
    無證據證明係公務員違背法定程序所取得，其書證部分亦無
    刑事訴訟法第159 條之4 之顯有不可信之情況與不得作為證
    據之情形，且均與本案具關連性，是本件認定事實所引用之
    上開書證、物證等證據，均認有證據能力。
乙、認定犯罪事實之依據及理由
一、訊據被告甲○○矢口否認有何誣告犯行，辯稱：我於96年間
    將車牌號碼MK-1166 號自用小客車賣給乙○○，但因乙○○
    遲不出面辦理過戶，害我一直收到罰單，我多次與乙○○聯
    繫，但乙○○都置之不理，我心急如焚又苦無對策，才謊報
    該車遭竊，我並不知道這種行為犯罪云云。惟查：被告甲○
    ○所有之車牌號碼MK-1166 號自用小客車前於97 年 間出售
    並交付與證人乙○○，而由乙○○占有使用中，並無遭竊情
    事一節，業據被告甲○○於98年10月30日警詢中、檢察官訊
    問時及本院審理中供承在卷，核與證人乙○○於警詢及檢察
    官訊問證述情節互核相符，堪以認定。又被告甲○○明知上
    開車輛並未遭竊，竟於98年6 月9 日下午2 時27分許前往桃
    園縣政府警察局平鎮分局建安派出所，向員警謊稱其所有之
    車牌號碼MK-1166 號自用小客車失竊，上開車輛於98年6 月
    6 日下午5 時許停放在桃園縣平鎮市○○街108 號公園附近
    ，期間未曾將該車借與他人使用，嗣於98年6 月7 日發覺車
    輛已不在現場等語，此有被告甲○○98年6 月9 日之警詢筆
    錄、桃園縣政府警察局平鎮分局建安派出所陳報單、發生竊
    盜案件紀錄表、車籍查詢─基本資料詳細畫面等件在卷可稽
    ，亦堪認定。再者，被告甲○○前於98年9 月10日，以其持
    用之門號0000000000號行動電話傳送內容載為「不給我電話
    不處理也沒關係！若到時牽扯到竊盜罪不要怪我。」之簡訊
    予證人乙○○，此業據被告甲○○坦承在卷，並有上開簡訊
    翻拍照片1 張附卷可憑，是被告甲○○顯就其向警察機關謊
    稱其所有之車牌號碼MK-1166 號自用小客車遭竊，恐使車牌
    號碼MK -1166號自用小客車之現時占有使用人乙○○牽扯竊
    盜罪一節知之甚明。綜上，被告甲○○明知其所有之車牌號
    碼MK-1 166號自用小客車並未失竊，而仍報請警察機關協助
    偵查竊盜犯罪，且亦知悉其該不實之申告，將使上開車輛之
    現時占有人或使用人恐因之涉犯竊盜罪嫌，是被告甲○○於
    上揭時、地請求警察機關協助偵查竊盜犯罪之舉，顯有未指
    定犯人而誣告犯罪之犯意，洵堪認定。至被告甲○○於本院
    審理中，固以其不知謊報車輛失竊事涉刑責一節置辯，惟查
    ，被告甲○○於98年6 月9 日前往桃園縣政府警察局平鎮分
    局建安派出所，未指定犯人而申告前開竊盜犯罪之際，於警
    詢過程中曾答稱「（警問：你知道謊報需負刑事責任？）知
    道。」等語明確，此有上開警詢筆錄1 份在卷可參，是被告
    甲○○顯就誣告犯罪之舉係屬違法且涉有刑事責任一節知之
    甚詳，是被告甲○○上開所辯其不知誣告行為係屬違法云云
    ，顯係卸責之詞，洵無足採。
二、綜上所述，本件事證明確，被告甲○○犯行洵堪認定，應予
    依法論罪科刑。
三、核被告甲○○所為，係犯刑法第171 條第1 項之未指定犯人
    誣告罪。被告甲○○於98年10月30日警詢中及檢察官訊問時
    ，分別自白其係向警察機關謊報車輛遭竊之犯罪事實，而於
    其所誣告之案件裁判確定前自白，爰依刑法第172 條之規定
    ，減輕其刑。原審同此認定，以被告甲○○誣告犯行事證明
    確，援引刑事訴訟法第449 條第1 項前段、第3 項、第454
    條第2 項，刑法第171 條第1 項、第172 條、第41條第1 項
    前段，刑法施行法第1 條之1 第1 項、第2 項前段之規定，
    並審酌被告甲○○素行尚稱良好及其犯罪之動機、目的、手
    段，犯後坦承犯行等一切情狀，量處被告拘役30日，並於斟
    酌本案犯罪情節及被告資力等節後，諭知如易科罰金，以新
    臺幣1,000 元折算1 日之易科罰金折算標準，經核認事用法
    均無違誤，量刑亦屬妥適，應予維持。次按法官於有罪判決
    如何量處罪刑，甚或是否宣告緩刑，均為實體法賦予審理法
    官裁量之刑罰權事項，法官行使此項裁量權，自得依據個案
    情節，參酌刑法第57條所定各款犯罪情狀之規定，於法定刑
    度內量處被告罪刑；除有逾越該罪法定刑或法定要件，或未
    能符合法規範體系及目的，或未遵守一般經驗及論理法則，
    或顯然逾越裁量，或濫用裁量等違法情事之外，自不得任意
    指摘其量刑違法，最高法院80年台非字第473 號、75年台上
    字第7033號、72年台上字第6696號、72年台上字第3647號等
    判例可資參照。準此，法官量刑，如非有上揭明顯違法之情
    事，自不得擅加指摘其違法或不當。被告甲○○上訴意旨，
    雖以其業於所誣告之案件裁判確定前自白犯行，故應免除其
    刑，而提起上訴，惟本件原審業已審酌被告本件誣告犯行之
    動機、目的、手段，犯後坦承犯行等一切情狀，而認本件不
    宜免除其刑，是僅依刑法第172 條之規定減輕其刑，並據此
    量處被告拘役30日，及諭知易科罰金之折算標準，其量刑依
    據並未違反經驗法則及論理法則，亦無裁量逾越或濫用之情
    ，是其認本件應僅予減輕其刑，並無不合，量刑亦甚妥適。
    上訴人即被告甲○○仍執前詞否認犯罪，並以其於所誣告之
    案件裁判確定前自白犯行，故應免除其刑云云，均無可採，
    是本件上訴為無理由，應予駁回。又被告甲○○於本院審理
    中固稱盼可獲得緩刑宣告云云，惟查，被告甲○○於本院準
    備程序中，屢次辯稱其誣告之原因係因證人乙○○不願出面
    處理車輛過戶事宜，其應為受害者，並稱「都沒有所謂的情
    理法可以講就對了？就算這些動作是錯的，當初我不知道這
    個有罪，所以誤觸這些，也都完全沒有辦法通融嗎？」等語
    ，於本院審理中復一度辯稱不知誣告之舉係屬違法云云，犯
    後態度非佳，且難認其就本身竟以誣告作為促使證人乙○○
    出面處理車輛過戶事宜之手段一節確有真誠悛悔之意，是無
    何認其所宣告之刑以暫不執行為適當之情，自不宜為緩刑之
    宣告，是被告甲○○僅以其業與乙○○就本件之車輛買賣糾
    紛達成和解，車輛亦已報廢一節，即要求緩刑宣告，顯無理
    由，附此敘明。
據上論斷，應依刑事訴訟法第455 條之1 第3 項、第368 條，判
決如主文。
本案經檢察官吳美文到庭執行職務。
中    華    民    國    99    年    8     月    26    日
                  刑事第十一庭審判長法   官  蔡榮澤
                                    法   官  汪曉君
                                    法   官  林蕙芳
以上正本證明與原本無異。
不得上訴。
                                     書記官  莊凱男
中    華    民    國    99    年    9     月    6     日

司法院資訊處製作；財團法人民間司法改革基金會備份。
